臺灣彰化地方法院刑事判決　　　　　　 96年度交易字第190號
公　訴　人　臺灣彰化地方法院檢察署檢察官
被　　　告　乙○○
上列被告因過失傷害案件，經檢察官提起公訴（96年度調偵字第
331 號），本院判決如下：
    主  文
乙○○過失傷害人，處有期徒刑月，如易科罰金，以銀元佰
元即新臺幣玖佰元折算壹日，減為有期徒刑壹月又壹拾伍日，如
易科罰金，以銀元佰元即新臺幣玖佰元折算壹日。
    犯罪事實
一、乙○○考領有普通小型車駕駛執照，於民國95年6 月3 日上
    午8 時15分，駕駛未懸掛車牌號碼PW─3713號自用小貨車，
    沿彰化縣二林鎮○○街村里道路由西往東方向行駛，行經該
    路段與彰化縣二林鎮○○路村里道路設置有閃光號誌之交岔
    路口時，原應注意車輛行經閃光號誌交岔路口時，應依閃光
    紅燈號誌車輛減速接近，先停止於交叉路口前，讓幹道車優
    先通行後，認為安全時，方得續行，又依當時情形，天候陰
    ，為日間自然光線，柏油路面乾燥無缺陷，無障礙物，視距
    良好，並無不能注意之情事，竟疏於注意未減速接近上揭路
    口作停車之準備，並先停止於交叉路口前，讓幹道車優先通
    行，適有周綢騎乘車牌號碼HEY —768 號機車，沿彰化縣二
    林鎮○○路村里道路由北往南方向行駛，行經上揭交岔路口
    時，亦疏未注意依閃光黃燈號誌，車輛應減速接近，注意安
    全，小心通過，嗣發覺時已不及閃避，兩車發生碰撞，致周
    綢人車倒地因而受有右側腓骨骨折、右側左踝骨折併移位、
    右手腕骨骨折併移位、左膝擦傷之普通傷害。嗣乙○○於肇
    事後，對於有偵查犯罪權限之公務員尚未發覺之犯罪，主動
    向據報前往現場處理之彰化縣警察局鹿港分局警員蘇益智自
    首肇事而接受裁判。
二、案經乙○○肇事後報警自首及指定代行告訴人甲○○訴請彰
    化縣警察局二林分局報請臺灣彰化地方法院檢察署檢察官偵
    查起訴。
    理  由
一、以下本案所引用被告以外之人於審判外之言詞或書面陳述，
    而不符合刑事訴訟法第159 條之1 至第159 條之4 之規定者
    ，均經本院於審理時當庭直接提示而為合法之調查，檢察官
    及被告乙○○均同意作為本案之證據，本院審酌前開證據作
    成或取得之狀況，均無非法或不當取證之情事，亦無顯不可
    信之情況，故認為適當而均得作為證據。是前開證據，依刑
    事訴訟法第159 條之5 之規定，均具有證據能力，先予敘明
    。
二、訊據被告乙○○對於上開犯罪事實，坦承不諱，並有道路交
    通事故現場圖、道路交通事故調查報告表(一)(二)各1 份、財團
    法人彰化基督教醫院二林分院95年7 月28日、95年8 月20日
    診斷證明書各1 紙、道路交通事故當事人酒精測定紀錄表2
    紙、肇事現場照片19張（參見偵查卷宗第7 頁至第9 頁、第
    15頁至第21頁、第25頁、第26頁）、財團法人彰化基督教醫
    院二林分院96年10月15日96彰基二字第096100026 號函檢附
    之病歷資料1 份（參見本院卷宗）附卷足憑，核屬相符，被
    告上揭自白與前揭事證相符，應堪採信。
三、按汽車行駛至交岔路口，其行進、轉彎，應遵守燈光號誌或
    交通指揮人員之指揮，遇有交通指揮人員指揮與燈光號誌並
    用時，以交通指揮人員之指揮為準；特種閃光號誌之閃光黃
    燈表示「警告」，車輛應減速接近，注意安全，小心通過；
    閃光紅燈表示「停車再開」，車輛應減速接近，先停止於交
    岔路口前，讓幹道車優先通行後認為安全時，方得續行，道
    路交通安全規則第102 條第1 項第1 款、道路交通標誌標線
    號誌設置規則第211 條第1 項第1 款、第2 款分別定有明文
    ，並為領有駕駛執照之被告所應注意。經查，本案肇事時、
    地之狀況，並無使被告不能注意之情事，被告竟疏未注意，
    於駕駛前揭自用小貨車行駛於支道且行經肇地點，為前開疏
    於注意駕駛之行為，以致肇事，並致被害人周綢受傷，被告
    之駕駛行為應有過失，且為主要肇事因素。是被害人周綢之
    受傷與被告之過失行為間，顯具相當之因果關係。另被害人
    周綢騎乘上揭機車通過該交叉路口時，亦未減速接近注意安
    全通過，亦有過失，為肇事次因。又被害人周綢雖就本案車
    禍之發生亦有過失，然亦不能因此解免被告應負之過失刑責
    ，故被告就本案交通事故之發生所致被害人周綢受有上揭普
    通傷害確有過失，而臺灣省彰化縣區車輛行車事故鑑定委員
    會、臺灣省車輛行車事故覆議鑑定委員會鑑定結果，亦與本
    院為相同認定，此有臺灣省彰化縣區車輛行車事故鑑定委員
    會95年12月1 日彰鑑字第0955603378號函檢附之鑑定意見書
    1 份、臺灣省車輛行車事故覆議鑑定委員會96年10月16日府
    覆議字第0966203279號函1 紙（參見同上偵查卷宗第48頁至
    第50頁；本院卷宗）在卷可參。從而，本案事證明確，被告
    之過失普通傷害犯行已堪認定。
四、查刑法業於94年2 月2 日修正公布，被告行為後，修正刑法
    於95年7 月1 日起生效施行，如附表所示之條文業經修正。
    按行為後法律有變更者，適用行為時之法律，但行為後之法
    律有利於行為人者，適用最有利於行為人之法律，修正後刑
    法第2 條第1 項定有明文。此條規定係規範行為後法律變更
    所生新舊法律比較適用之準據法，本身尚無新舊法比較之問
    題，於新法施行後，應一律適用新法第2 條第1 項之規定，
    為「從舊從輕」之比較。再按本次法律變更，比較時應就罪
    刑有關之共犯、未遂犯、牽連犯、連續犯、結合犯，以及累
    犯加重、自首減輕暨其他法定加減原因（如身份加減）與加
    減例等一切情形，綜其全部罪刑之結果而為比較（最高法院
    95年5 月23日95年度第8 次刑庭會議決議參照），其比較理
    由及結果均詳如附表，先予敘明。
五、核被告所為，係犯刑法第284 條第1 項前段之普通過失傷害
    罪。按（修正前）刑法第62條所謂發覺，固非以有偵查犯罪
    權之機關或人員確知其人犯罪無誤為必要，而於對其發生嫌
    疑時，即得謂為已發覺；但此項對犯人之嫌疑，仍須有確切
    之根據得為合理之可疑者，始足當之，若單純主觀上之懷疑
    ，要不得謂已發生嫌疑（最高法院72年臺上字第641 號判例
    要旨參照）。本案車禍發生後，彰化縣警察局交通警察隊二
    林分隊警員蘇益智依據勤務指揮中心轉知到現場處理，然其
    僅知肇事地點發生車禍，並不知肇事者為何人，被告於肇事
    現場主動向警員坦承其為肇事車輛駕駛人等情，業經證人即
    警員蘇益智於本院審理中具結證述屬實（參見本院96年10月
    22日審判筆錄）。在有偵查權限之警員到現場處理前，警員
    既不知犯罪人為何人，仍屬未發覺之罪，而被告對於該未發
    覺之罪主動坦承其係行為人，且於本院審理中皆到庭表明願
    受裁判，爰依修正前刑法第62條前段之規定減輕其刑。爰審
    酌被告於本院審理中坦承犯行，且於本案肇事之原因、被害
    人所受上揭傷害程度，另被告未曾犯罪，素行尚稱良好，此
    有臺灣高等法院被告前案紀錄表、臺灣彰化地方法院檢察署
    刑案資料查註紀錄表各1 份在卷可查，惟其肇事迄未與被害
    人達成民事和解等一切情狀，量處如主文所示之刑，並諭知
    易科罰金之折算標準，以示懲儆。又被告上揭所為之犯罪時
    間，係在96年4 月24日以前所犯，悉符合中華民國96年罪犯
    減刑條例第2 條第1 項第3 款、第9 條之規定，應予減輕其
    刑2 分之1 ，並諭知易科罰金之折算標準。
據上論斷，應依刑事訴訟法第299 條第1 項前段，刑法第2 條第
1 項前段、第284 條第1 項前段、第62條前段（修正前）、第41
條第1 項前段（修正前），罰金罰鍰提高標準條例第1 條前段、
第2 條（修正前），中華民國96年罪犯減刑條例第2 條第1 項第
3 款、第7 條、第9 條，判決如主文。
本案經檢察官吳芙如到庭執行職務。
中　　華　　民　　國　　96　　年　　10　　月　　31　　日
                  交通法庭        法  官  唐中興
以上正本證明與原本無異。
如不服本判決，應於判決送達後10日內，向本院提出上訴書狀，
上訴書狀應「敘述具體上訴理由」，並按他造當事人之人數附繕
本。「切勿逕送上級法院」。
告訴人或被害人對於判決如有不服具備理由請求檢察官上訴者，
其上訴期間之計算係以檢察官收受判決正本之日期為準。
中　　華　　民　　國　　96　　年　　10　　月　　31　　日
                                  書記官  施惠卿
【附錄本案判決論罪科刑法條全文】：
刑法第284條
因過失傷害人者，處6 月以下有期徒刑、拘役或5 百元以下罰金
，致重傷者，處1 年以下有期徒刑、拘役或5 百元以下罰金。
從事業務之人，因業務上之過失傷害人者，處1 年以下有期徒刑
、拘役或1 千元以下罰金，致重傷者，處3 年以下有期徒刑、拘
役或2 千元以下罰金。
【附表】：
┌──────┬─────────────┬─────────────┬───────┬────┐
│  相關變更  │行為時法（下稱舊法）之法條│裁判時法（下稱新法）之法條│比  較  理  由│備    註│
│            │及內容                    │及內容                    │              │        │
├──────┼─────────────┼─────────────┼───────┼────┤
│罰金刑貨幣單│【罰金罰鍰提高標準條例第1 │【刑法施行法第1 之1 條第1 │              │        │
│位之變更    │條前段、第5 條】          │項、第2 項】              │              │        │
│            │                          │                          │              │        │
│            │依法律應處罰金、罰鍰者，就│中華民國94年1 月7 日法修正│刑法之貨幣單位│經按現行│
│            │其原定數額得提高為2 倍至10│施行後，刑法分則編所定罰金│由「元（指銀元│法規所定│
│            │倍（刑法乃係定明10倍）。第│之貨幣單位為新臺幣。94年1 │）」變更為「新│貨幣單位│
│            │1 條所定得提高倍數之規定，│月7 日刑法修正時，刑法分則│臺幣」，且刑法│折算新臺│
│            │於本條例修正後制定之法律，│編未修正之條文定有罰金者，│分則之罰金數額│幣條例第│
│            │不適用之；本條例修正前公布│自94年1 月7 日刑法修正施行│，亦視該分則先│2 條之規│
│            │之法律，於本條例修正後修正│後，就其所定數額提高為30倍│前曾修正與否，│定折算後│
│            │其罰金罰鍰數額或法律經全部│。但72年6 月26日至94年1 月│而分別提高3 或│等值，是│
│            │修正而其罰金罰鍰數額未予變│7 日新增或修正之條文，就其│30倍。        │以新法並│
│            │更者，亦同。              │所定數額提高為3 倍。      │              │未較有利│
│            │                          │                          │              │。      │
├──────┼─────────────┼─────────────┼───────┼────┤
│罰金刑下限變│【修正前刑法第33條第5 款】│【刑法第33條第5 款】      │              │        │
│更          │                          │                          │              │        │
│            │罰金：（銀元）1 元以上。  │罰金：新臺幣1,000 元以上，│罰金刑之下限，│舊法有利│
│            │                          │以百元計算。              │由銀元1 元即新│        │
│            │                          │                          │臺幣3 元，提高│        │
│            │                          │                          │為新臺幣1,000 │        │
│            │                          │                          │元。          │        │
│            │                          │                          │              │        │
├──────┼─────────────┼─────────────┼───────┼────┤
│易科罰金折算│【修正前刑法第41條第1 項前│【刑法第41條第1 項前段】  │              │        │
│標準變更    │段、修正前罰金罰鍰提高標準│                          │              │        │
│            │條例第2 條】              │                          │              │        │
│            │                          │                          │              │        │
│            │犯最重本刑為5 年以下有期徒│犯最重本刑為5 年以下有期徒│易科罰金折算標│舊法有利│
│            │刑以下之刑之罪，而受6 個月│刑以下之刑之罪，而受6 個月│準由銀元100 元│        │
│            │以下有期徒刑或拘役之宣告…│以下有期徒刑或拘役之宣告者│以上300 元以下│        │
│            │得以（銀元）1 元以上（銀元│，得以新臺幣1,000 元、2,00│即新臺幣300 元│        │
│            │）3 元以下折算1 日，易科罰│0 元或3,000 元折算1 日，易│以上900 元以下│        │
│            │金。依刑法第41條易科罰金…│科罰金。                  │，提高為以新臺│        │
│            │就其原定數額提高為100 倍折│                          │幣1,000 元、2,│        │
│            │算1 日；法律所定罰金數額未│                          │000 元或3,000 │        │
│            │依本條例提高倍數，或其處罰│                          │元折算1 日。  │        │
│            │法條無罰金刑之規定者，亦同│                          │              │        │
│            │。                        │                          │              │        │
│            │                          │                          │              │        │
│            │                          │                          │              │        │
│            │                          │                          │              │        │
├──────┼─────────────┼─────────────┼───────┼────┤
│自首減輕其刑│【修正前刑法第62條】      │【刑法第62條】            │              │        │
│之變更      │                          │                          │              │        │
│            │對於未發覺之罪自首而受裁判│對於未發覺之罪自首而受裁判│本案犯罪及自首│舊法有利│
│            │者，減輕其刑。但有特別規定│者，得減輕其刑。但有特別規│均在新法施行前│        │
│            │者，依其規定。            │定者，依其規定。          │，新法施行後，│        │
│            │                          │                          │依修正前刑法第│        │
│            │                          │                          │62條規定之自首│        │
│            │                          │                          │為必減其刑，修│        │
│            │                          │                          │正為得減輕其刑│        │
│            │                          │                          │，雖性質上屬刑│        │
│            │                          │                          │罰裁量之事項，│        │
│            │                          │                          │惟既影響行為人│        │
│            │                          │                          │之刑罰法律效果│        │
│            │                          │                          │，應屬法律變更│        │
│            │                          │                          │之範疇，而有刑│        │
│            │                          │                          │法第2 條第1項 │        │
│            │                          │                          │之適用，經比較│        │
│            │                          │                          │新舊法，以舊法│        │
│            │                          │                          │規定「必減」對│        │
│            │                          │                          │行為人較為有利│        │
│            │                          │                          │，應適用舊法。│        │
│            │                          │                          │              │        │
│            │                          │                          │              │        │
│            │                          │                          │              │        │
├───┬──┼─────────────┴─────────────┴───────┼────┤
│      │舊法│法定刑度：1 年以下有期徒刑、拘役或銀元10,000元即新臺幣30,000元以下、銀│舊法最低│
│      │    │元1 元即新臺幣3 元以上罰金。經處以拘役，其易科罰金之標準為銀元100 元  │度刑及易│
│整體比│    │以上300 元以下即新臺幣300元以上900 元以下折算1 日。                   │科罰金之│
│較結果├──┼───────────────────────────────────┤標準均較│
│      │新法│法定刑度：1 年以下有期徒刑、拘役或新臺幣30,000元以下、新臺幣1,000 元以│低，較為│
│      │    │上罰金，經處以拘役，其易科罰金之標準，縱按最低額，亦須以新臺幣1,000 元│有利被告│
│      │    │折算1 日。                                                            │。綜上所│
│      │    │                                                                      │述，應整│
│      │    │                                                                      │體適用舊│
│      │    │                                                                      │法。    │
└───┴──┴───────────────────────────────────┴────┘
